臺灣花蓮地方法院刑事判決
110年度原易字第185號
公  訴  人  臺灣花蓮地方檢察署檢察官
被      告  江瑀涵


選任辯護人  林國泰律師（法扶律師）          
上列被告因詐欺案件，經檢察官提起公訴（110年度偵字第1519
號、第2042號、第2893號、第4026號），本院判決如下：
    主  文
甲○○幫助犯詐欺取財罪，處有期徒刑肆月，如易科罰金，以新臺
幣壹仟元折算壹日。
    事  實
甲○○可預見真實姓名、年籍不詳之人要求提供金融帳戶，提供後
將因無法控管而遭任意使用以致幫助他人為財產犯罪之事實發生
，仍基於幫助他人犯詐欺取財罪之不確定故意，於民國110年1月
4日15時1分許，在花蓮縣○○鄉○○路0段0號之統一超商蓮安門市，
以交貨便將其所申辦兆豐國際商業銀行帳號00000000000號帳戶
（下稱兆豐帳戶）、玉山商業銀行0000000000000號帳戶（下稱
玉山帳戶）之提款卡，寄與真實姓名、年籍不詳之詐欺集團成員
（無證據證明未滿18歲），並以通訊軟體LINE告知提款卡密碼，
將上開帳戶供該人所屬之詐欺集團成員使用。嗣詐欺集團成員基
於意圖為自己不法所有之詐欺取財犯意，於附表所示時間，以附
表所示方式施以詐術，致如附表所示之人均陷於錯誤，而將如附
表所示之金額交付至甲○○之兆豐帳戶、玉山帳戶，嗣旋遭詐欺集
團成員提領。
    理  由
壹、有罪部分
一、證據能力
    按被告以外之人於審判外之言詞或書面陳述，除法律有規定
    者外，不得作為證據；被告以外之人於審判外之陳述，雖不
    符前4條之規定，而經當事人於審判程序同意作為證據，法
    院審酌該言詞陳述或書面陳述作成時之情況，認為適當者，
    亦得為證據，刑事訴訟法第159條第1項、第159條之5第1項
    分別定有明文。查就檢察官所提出之供述證據，被告甲○○對
    於證據能力表示同意有證據能力等語（見本院卷第85頁至第
    86頁），本院審酌該等證據核無違法取證或證明力顯然過低
    之情事，依各該陳述作成時之狀況並無不適當或顯不可信之
    情形，自均得為證據，合先敘明。
二、得心證之理由
  ㈠訊據被告固坦承將其兆豐帳戶、玉山帳戶提款卡及密碼交付
    他人，惟矢口否認有何幫助詐欺犯行，辯稱：是因為要辦理
    貸款，太缺錢才相信對方云云。
　㈡經查：　
    ⒈本案兆豐帳戶及玉山帳戶為被告所申設，且被告於110年1
      月4日15時1分許，在花蓮縣○○鄉○○路0段0號之統一超商蓮
      安門市，將其上開2帳戶之提款卡均寄交真實姓名、年籍
      不詳之詐欺集團成員，並將提款卡之密碼告知對方，嗣詐
      欺集團成員即於附表所示時間，以附表所示方式施以詐術
      ，致如附表所示之人均陷於錯誤，而將如附表所示之金額
      交付至被告兆豐帳戶、玉山帳戶等情，為兩造所不爭執（
      見本院卷第84頁），且據證人即被害人庚○、證人即告訴
      人戊○○、丁○○、己○○、丙○○於警詢中指訴明確（見警070
      號卷第57頁至第58頁、第75頁至第76頁，高警卷第23頁至
      第24頁，警496號卷第21頁至第22頁，警663號卷第7頁至
      第10頁），並有存款交易明細截圖、通話紀錄截圖、簡訊
      截圖、自動櫃員機明細、玉山帳戶基本資料及交易明細、
      兆豐帳戶基本資料及交易明細、LINE對話紀錄截圖附卷可
      佐（見警070號卷第60頁至第63頁、第79頁至第80頁，高
      警卷第19頁至第21頁、第35頁，警496號卷第29頁、第33
      頁至第37頁、第53頁至第59頁），堪認取得兆豐帳戶、玉
      山帳戶提款卡之詐欺集團成員確有從事如附表所示之詐欺
      取財犯行，且被告之兆豐帳戶、玉山帳戶亦經其等持以利
      用為遂行本案詐欺取財犯行之工具，而為該詐欺取財犯行
      提供助力無訛。又上開被告提供其提款卡之時間與地點為
      其所自承（見本院卷第84頁），起訴書所載犯罪時間地點
      並不明確；及據上開存款交易明細，告訴人己○○存款之時
      間應為110年1月9日18時42分許，爰逕予更正之。
　　⒉按刑法上之故意，可分為直接故意與不確定故意（間接故
      意），行為人對於構成犯罪之事實，明知並有意使其發生
      者，為直接故意；行為人對於構成犯罪事實，預見其發生
      而其發生並不違背其本意者，為間接故意。又刑法詐欺罪
      雖不處罰過失，然「有認識過失」與「不確定故意」二者
      對犯罪事實之發生，均「已有預見」，區別在於「有認識
      過失」者，乃「確信」該事實不會發生，而「不確定故意
      」者，則對於事實之發生，抱持縱使發生亦「不在意」、
      「無所謂」之態度。而在金融機構開設帳戶，請領存摺及
      提款卡，係針對個人身分之社會信用而予以資金流通，事
      關個人財產權益之保障，具有高度專有性，一般人亦應有
      妥為保管及防止他人任意使用之認識，縱情況特殊致偶需
      交付他人使用，亦必深入瞭解其用途，俾免該等專有物品
      被不明人士利用或恃之為與財產有關之犯罪工具，此實為
      吾人按諸生活認知所極易體察之常識。　
    ⒊查被告於97年7月18日曾將其兄長江文雄金融帳戶之存摺、
      提款卡及密碼交付他人使用而構成幫助詐欺取財犯行，經
      臺灣基隆地方法院以97年度基簡字第865號判決判處拘役4
      0日，減為拘役20日，緩刑2年確定（下稱前案），有該判
      決書存卷可參（見本院卷第27頁至第31頁），足認被告對
      於將金融帳戶等重要資料交付不熟識之他人使用，可能遭
      他人作為犯罪之用乙節，已明確知悉，認其對本案幫助詐
      欺之客觀事實已有預見。被告雖辯稱前案係因出售帳戶始
      交付提款卡，本案則係借款之故，而認其無幫助詐欺之不
      確定故意云云，然被告歷經前案後，理應對於他人要求交
      付提款卡之行為更為警覺，況被告自承：曾向銀行貸款，
      當時並未交付存摺、提款卡及密碼，有懷疑這次為何要提
      供提款卡及密碼，也曾聽聞詐欺集團利用他人提供之金融
      帳戶犯罪，亦知悉金融帳戶相關資料應妥善保管不得出借
      ，否則易遭持以犯罪之用等語（見偵519號卷第22頁至第2
      3頁），足認被告主觀上對於他人要求交付提款卡之行為
      已生有懷疑，卻因對方表示將提供身分證讓被告查看，惟
      被告實際亦未查看即率爾交付其提款卡及密碼，縱使與前
      案交付帳戶之原因不同，然其根本無法掌握自己之提款卡
      將流落何處之狀況，與其前案之情形要無不同，卻仍容任
      之，實難認被告有何確信對方並非詐欺集團、而係合法借
      貸公司之依據。
　　⒋綜上，依被告曾經辦理貸款及有幫助詐欺前案之個人狀況
      ，可認被告對其兆豐帳戶、玉山帳戶將為他人任意使用，
      甚且可能用以不法用途乙節，應有所預見，僅因缺錢即隨
      意交付帳戶，顯係對於自己利益之考量遠高於他人財產法
      益是否因此受害，其容任該等結果發生，即是具有幫助詐
      欺取財之不確定故意甚明；被告既對提供提款卡及密碼之
      行為已有所懷疑，又未能證明有何情事令被告確信對方所
      述為真，自難為對被告有利之認定。
  ㈢綜上所述，本案事證已臻明確，被告所為辯解並不足據為對
    其有利之認定，被告犯行洵堪認定，應依法論科。
三、論罪科刑
　㈠按刑法上之幫助犯，係指以幫助之意思，對於正犯資以助力
    ，而未參與實施犯罪之行為者而言。查被告將其兆豐帳戶、
    玉山帳戶之提款卡寄交他人並提供提款卡密碼，容任他人以
    之作為詐欺取財之取款工具，係基於幫助他人詐欺取財之犯
    意，且所為提供帳戶之行為，係屬刑法詐欺取財罪構成要件
    以外之行為，是核被告所為，係犯刑法第30條第1項前段、
    第339條第1項之幫助詐欺取財罪。被告以一交付帳戶之幫助
    行為，同時交付2帳戶，使詐欺集團對告訴人、被害人犯詐
    欺取財罪，為想像競合犯，應依刑法第55條之規定，從一重
    之幫助詐欺取財罪處斷。被告係幫助犯，爰依刑法第30條第
    2項之規定，按正犯之刑減輕之。又本案無證據證明被告知
    悉詐欺集團持其金融帳戶，將造成資金隱匿等效果，自不構
    成幫助洗錢罪，附此敘明。
　㈡爰審酌被告因自己有資金需求，向來路不明之人辦理貸款，
    且已懷疑對方卻仍容任自己之金融帳戶供他人使用，忽視他
    人可能因此受有金錢上損害及求償困難之風險，紊亂金融帳
    戶使用之安定，助長詐欺風行，所為實有不該。被告否認犯
    行，歷經過前案卻未記取教訓，兼衡其提供帳戶之數量、未
    與告訴人或被害人達成和解，暨其國中肄業之智識程度、無
    業、家庭經濟狀況不佳、仍須扶養3名子女等一切情狀（見
    本院卷第118頁至第119頁），量處如主文所示之刑，並諭知
    易科罰金之折算標準。　
據上論斷，應依刑事訴訟法第299條第1項前段，判決如主文。
本案經檢察官乙○○提起公訴，檢察官簡淑如到庭執行職務。
中　　華　　民　　國　　111 　年　　6 　　月　　 8　　日
　　　　　　　　　刑事第二庭  審判長法　官  黃英豪
                                    法  官  蔡瑞紅
                                    法  官  黃夢萱 
以上正本證明與原本無異。
如不服本判決應於收受送達後20日內向本院提出上訴書狀，並應
敘述具體理由。其未敘述上訴理由者，應於上訴期間屆滿後20日
內向本院補提理由書(均須按他造當事人之人數附繕本)「切勿逕
送上級法院」。告訴人或被害人如對於本判決不服者，應具備理
由請求檢察官上訴，其上訴期間之計算係以檢察官收受判決正本
之日期為準。
辯護人依據刑事訴訟法第346條、公設辯護人條例第17條及律師
法第32 條第2項、第36條等規定之意旨，尚負有提供法律知識、
協助被告之義務（含得為被告之利益提起上訴，但不得與被告明
示之意思相反）。
因疫情而遲誤不變期間，得向法院聲請回復原狀。
中　　華　　民　　國　　111 　年　　6 　　月　　8 　　日
                                    書記官  張亦翔
附錄本案論罪科刑法條：
中華民國刑法第339條第1項
意圖為自己或第三人不法之所有，以詐術使人將本人或第三人之
物交付者，處5年以下有期徒刑、拘役或科或併科50萬元以下罰
金。
附表：
編號 告訴人 被害人 詐欺方式 交付金錢方式 1 被害人 庚○ 於110年1月9日17時45分許，接獲佯稱為韓式作風客服人員表示誤將庚○之金融帳戶設為批發商，欲協助取消扣款之電話，而配合操作網路銀行。 於110年1月9日19時18分許，轉帳新臺幣（下同）1萬1985元至兆豐帳戶。 2 告訴人 戊○○ 於110年1月9日16時32分許，接獲佯稱為購物網站客服人員表示訂單有誤，欲協助取消重複扣款之電話，而配合操作網路銀行。 於110年1月9日19時8分許，轉帳4萬9985元至兆豐帳戶。 3 告訴人 丁○○ 於110年1月9日16時35分許前之某時，接獲佯稱為協助變更匯款設定人員之電話，而配合操作網路銀行。 於110年1月9日17時許、17時2分許，各轉帳4萬9987元至玉山帳戶。 4 告訴人 己○○ 於110年1月9日18時2分許，接獲佯稱為韓式作風客服人員表示誤刷條碼將分期付款，欲協助解除付款之電話，而配合操作ATM。 於110年1月9日18時42分許，跨行存款9985元至另案被告鄭修賢帳號末4碼7261號帳戶，詐欺集團成員再於同日18時56分許，自上開帳戶轉帳3萬1999元至兆豐帳戶。 5 告訴人 丙○○ 於110年1月9日15時30分許，接獲佯稱為韓式作風客服人員表示誤植為批發商，欲協助取消重複扣款之電話，而配合操作網路銀行。 於110年1月9日18時50分許，轉帳2萬12元至兆豐帳戶。